臺灣臺南地方法院刑事判決　　　　　　　94年度交易字第89號
公　訴　人　臺灣臺南地方法院檢察署檢察官
被　　　告　丙○○
上列被告因妨害自由等案件，經檢察官提起公訴（94年度偵字第
4192號），本院依簡式審判程序判決如下：
    主  文
丙○○服用酒類，不能安全駕駛動力交通工具而駕駛，處有期徒
刑貳月，如易科罰金，以參佰元折算壹日；又以強暴使人行無義
務之事，處有期徒刑肆月，木質球棒壹支沒收。應執行有期徒刑
伍月，如易科罰金，以參佰元折算壹日；木質球棒壹支沒收。
    事  實
一、丙○○明知其於民國94年3月28日凌晨3時許前某時，在臺南
    市○○路上某PUB 飲用啤酒後，已達不能安全駕駛動力交通
    工具之程度，原應注意飲用酒類後其吐氣所含酒精濃度超過
    每公升0.25毫克者，不得駕車，以免影響公眾安全，仍貿然
    於同日3時許，駕駛車牌號碼DT-8015號自小客車，由臺南市
    往新市鄉方向行駛，途經臺南縣永康市○○路與大橋3 街口
    ，因酒醉導致注意力減弱、控制力降低，與甲○○所駕駛車
    牌號碼7V-6297 號自用小客車發生擦撞，因甲○○於事故發
    生後未予停車，丙○○遂心生不滿，即尾隨其後，嗣於同日
    凌晨3時30分許，適甲○○車行至臺南縣永康市○○○路392
    號前，遭丙○○自後趕抵予以攔下，丙○○意圖使甲○○行
    無義務之事，乃持自上開自小客車內取下為其所有木質球棒
    1 支敲破甲○○所駕駛自小客車之右大燈，繼徒手折斷該車
    雨刷，致令不堪使用，足生損害於甲○○；復以拳頭擊打駕
    駛座車門玻璃，甲○○見此乃心生畏懼而下車，丙○○見甲
    ○○下車，隨即動手扯破甲○○之上衣及扯斷其所配戴佛珠
    ，繼徒手毆打甲○○，致甲○○受有下巴挫傷、顴骨挫傷、
    左前臂皮下瘀血及兩側頸部擦傷等傷害（毀損及傷害部分均
    經甲○○於偵查中撤回告訴，經臺灣臺南地方法院檢察署檢
    察官為不起訴處分確定），丙○○並要求甲○○賠償其車損
    新臺幣（下同）100,000元，因甲○○僅有1,000元，不足其
    要求之數額，丙○○乃以球棒作勢欲毆打甲○○，迫使甲○
    ○將其所駕車輛車前、後所懸掛之7V-6297 號車牌拔下，丙
    ○○將車牌置放於其所駕上開自用小客車內，以此強暴方式
    強欲甲○○賠償，而使甲○○行無義務之事，嗣警據報前往
    處理當場查獲，而於丙○○車內扣得上揭球棒及車牌，且因
    查覺丙○○有含糊不清、呆滯木僵等情形，乃對丙○○施以
    酒精測試，惟因丙○○拒絕配合，再由警方帶同前往財團法
    人奇美醫院抽血檢測，經檢驗結果血液酒精濃度為117.9MG/
    DL，換算呼氣酒精濃度為每公升0.59毫克。
二、案經甲○○訴由臺南縣警察局永康分局報請臺灣臺南地方法
    院檢察署檢察官偵查起訴。
    理  由
一、程序方面─
  (一)按除被告所犯為死刑、無期徒刑、最輕本刑為3 年以上有期
    徒刑之罪或高等法院管轄第一審案件者外，於法院行準備程
    序進行中，被告先就被訴事實為有罪之陳述時，審判長得告
    知被告簡式審判程序之旨，並聽取當事人、代理人、辯護人
    及輔佐人之意見後，裁定進行簡式審判程序；且受命法官行
    準備程序，與法院或審判長有同一之權限，刑事訴訟法第27
    3條之1 第1 項及279條第2 項前段分別定有明文。本件被告
    丙○○所為係犯死刑、無期徒刑、最輕本刑為3 年以上有期
    徒刑以外之罪，其於準備程序中就被訴事實為有罪之陳述，
    經受命法官告知簡式審判程序之旨，並聽取公訴人及被告之
    意見後，本院認為適宜由受命法官獨任進行簡式審判程序。
  (二)簡式審判程序之證據調查，不受刑事訴訟法第159條第1項、
    第161條之2、第161條之3、第163條之1及第164條至第170條
    規定之限制，亦為同法第273條之2所明文。是此，證人甲○
    ○、胡坤忠於警詢中之陳述、刑法第185條之3案件測試觀察
    紀錄表、贓證物認領保管單、財團法人奇美醫院藥毒物檢驗
    單及診斷證明書，本院自可採為證據，先此敘明。
二、認定犯罪事實所憑證據及理由─
  (一)關於被訴刑法第185條之3之酒後駕車罪部分：
　　1.被告於上述時間、地點飲用酒類，並已達不能安全駕駛動
      力交通工具之程度，仍駕駛上開自用小客車在道路上行駛
      之事實，業據被告於本院審理時坦承不諱（參本院94年10
      月5 日準備程序及審判期日筆錄）。再被告為警查獲經抽
      血檢測，其血液酒精濃度為117.9MG/DL，換算結果相當於
      呼氣酒精濃度達為每公升0.59毫克，有財團法人奇美醫院
      藥毒物檢驗單在卷可佐（警卷第49頁）。
    2.按刑法第185條之3規定所謂「不能安全駕駛」，係抽象危
      險犯，並不以發生具體危險為必要，而對於呼氣酒精濃度
      已達每公升0.55毫克（0.55MG/L）以上者，肇事率為一般
      正常人之10倍，認為已達不能安全駕車之標準，此業經法
      務部88年5 月18日以法88檢字第001669號函告週知，應為
      絕對不能安全駕駛動力交通工具。且按就醫學文獻所知，
      酒精對人體造成之影響；於飲酒後吐氣所含酒精濃度達每
      公升0.25毫克（約合體內血液中酒精濃度50MG /DL或0.05
      ％）時，屬於輕度中毒症狀，造成輕度協調功能降低；飲
      酒後吐氣所含酒精濃度達每公升0.5 毫克時（約合體內血
      液中酒精濃度100或0.1％）時，屬於輕到中度中毒症狀，
      出現反應較慢、感覺減低、影響駕駛之狀況；於飲酒後吐
      氣所含酒精濃度達每公升1 毫克時，屬於中到重度中毒症
      狀，呈現步態不穩，噁心嘔吐，精神混惑不清晰；又飲酒
      後1小時許，其體內血液酒精濃度可達最高，飲酒1小時後
      ，其體內之酒精濃度隨即消減，此有行政院國軍退除役官
      兵輔導委員會臺北榮民總醫院88年8月5日（88）北總內字
      第26868號函文及88年10月26日（88）院賓文廉字第13407
      號臺灣高等法院函附台北醫學院附設醫院精神科主任蔡尚
      穎「酒精對人體生理與行為之影響」一文可據。本案被告
      於肇事後，經警帶同前往醫院抽血檢驗結果，經換算結果
      相當呼氣酒精濃度為每公升0.59毫克，有上開藥毒物檢驗
      單可參，且被告為警查獲應詢時，發現被告訊問過程有「
      含糊不清、呆滯木僵」等情，亦有上開刑法第185條之3案
      件測試觀察紀錄表載明可考（參警卷第42頁），顯見被告
      飲酒後駕駛自用小客車時，確已處於不能安全駕駛之狀態
      ，被告於上開時、地有酒後駕車之公共危險犯行，甚為明
      確。
  (二)關於被訴刑法第304條強制罪部分：
    1.上開犯罪事實，業據被告於偵查中及本院審理時坦承不諱
      （參偵查卷第8頁至第10頁、本院94年10月5日準備程序及
      審判程序筆錄），核與證人即告訴人甲○○、證人胡坤忠
      等分於警詢、偵查中所證述情節相符（參警卷第11頁至第
      24頁、偵查卷第14頁至第15頁），並有告訴人傷情之診斷
      證明書（參警卷第49頁）、攝自被告、告訴人所駕駛上開
      自用小客、告訴人所著上衣照片5 幀（參警卷第38頁至第
      41頁）、台南縣警察局永康分局扣押筆錄、扣押物品目錄
      表及贓證物認領保管單（參警卷第51頁至第56頁）在卷足
      佐。
    2.按刑法第304 條之強制罪，係以強暴、脅迫使人行無義務
      之事或妨害人行使權利為犯罪之構成要件。所謂「強暴」
      乃指以有形之實力不法加諸於人，「脅迫」則以加害之意
      思通知他人，使人生畏怖之心為目的，該罪並須以加害或
      以加害之旨通知被害人而使被害人心生畏懼，以影響其意
      思決定之自由為其成立要件；另該強暴、脅迫祗以所用之
      強脅手段足以妨害人行使權利，或足使他人行無義務之事
      為已足，並非以被害人之自由，完全受其壓制為必要，經
      最高法院71年度臺非字第8 號及85年度臺非字第75號著有
      判決意旨可參。
    3.本件被告於發生交通事故後，駕車尾隨繼阻攔告訴人離去
      ，並持木質球棒敲破告訴人所駕駛自小客車之右大燈、折
      斷該車雨刷、以拳頭擊打駕駛座車門玻璃，迨告訴人下車
      後再予以毆打，是當時若非被告前舉致告訴人心生畏懼，
      告訴人當無下車，繼應允被告要求拔下車牌之理，被告顯
      以強暴方式使告訴人行無義務之事，事證明確，被告犯行
      洵堪認定。
三、論罪科刑之理由─
  (一)核被告所為，係犯刑法第185條之3服用酒類，不能安全駕駛
    動力交通工具而駕駛罪，及同法第304條第1項強制罪。其所
    犯前開2罪間，犯意各別，行為互異，應予分論併罰
  (二)本院審酌被告酒後駕駛車輛於道路上行駛，不僅嚴重危害往
    來之交通安全，且其經警查獲時所檢測酒精濃度換算為相當
    吐氣所含酒精濃度，達每公升0.59毫克，復審認被告於發生
    交通事故時，本應審慎處理，詎其竟於深夜之際對被人施以
    強暴行為，所為危害社會治安非輕，惟念犯後態度良好，及
    事後亦已與被害人達成民事和解，並已給付完畢，有臺南縣
    新市鄉調解委員會調解書及和解支付收據各1 份在審卷足憑
    等一切情狀，分別量處如主文所示之刑，並定其應執行刑，
    及諭知易科罰金之折算標準。
  (三)公訴人雖就酒後駕車及強制均具體求刑2 月，並請求定執行
    刑為3 月，惟本院認被告犯罪手段實屬不該、危害非微，認
    公訴人上開求刑尚屬過輕，附此敘明。
  (四)扣案之木質球棒為被告所有，且供本件犯罪所用之物，業據
    其供明在卷（參本院94年10月5日審判筆錄第6頁），應依刑
    法第38條第1項第2款規定宣告沒收。
四、適用之法律─
  (一)刑事訴訟法第299條第1項前段、第273條之1第1項。
  (二)刑法第185條之3、第304條第1項、第41條第1項前段、第51
    條第5款、第38條第1項第2款。
  (三)罰金罰鍰提高標準條例第1條前段、第2條。
本案經檢察官乙○○到庭執行職務。
中　　華　　民　　國　　94　　年　　10　　月　　26　　日
                  交通法庭  法　官  張維君
右正本證明與原本無異。
如不服本判決，應於判決送達後10日內，向本院提出上訴狀。
（應附繕本）
                            書記官  陳志德
中　　華　　民　　國　　94　　年　　10　　月　　26　　日
附錄本案論罪科刑法條：
刑法第185條之3：
  服用毒品、麻醉藥品、酒類或其他相類之物，不能安全駕駛動
  力交通工具而駕駛者，處1年以下有期徒刑、拘役或3萬元以下
  罰金。
刑法第304條第1項
  以強暴、脅迫使人行無義務之事或妨害人行使權利者，處3 年
  以下有期徒刑、拘役或300元以下罰金。
